【裁判字號】    92,家抗,42
【裁判日期】    920522
【裁判案由】    離婚
【裁判全文】
臺灣高等法院高雄分院民事裁定  九十二年度家抗字第四二號
      抗  告  人  乙○○
右抗告人因與相對人甲○○間離婚事件，對於中華民國九十二年三月三十一日臺灣屏
東地方法院九十二年婚字第九四號裁定提起抗告，本院裁定如左：
      主    文
原裁定廢棄。
      理    由
一、抗告意旨略以：(一)抗告人曾於民國九十一年間對相對人訴請履行同居，業經原審
    法院以九十一年度婚字第一０八號判決確定，該判決所記載相對人之住址「
    KABUPATEN DAERAN. TINGKAT 11.SAMBAS WARGANEGARA ASING」即係相對人之居
    所，依民法第二十二條之規定，上開居所即視為相對人之住所。(二)相對人之妹蔡
    麗香已嫁予屏東之黃銳誌，法院應可傳訊，或向內政部警政署入出境管理局、屏
    東縣警察局、我國駐印尼代表處函查相對人之住址。(三)抗告人既係非因自己之過
    失不知相對人之真正住居所，依民法第九十七條之規定，自得對相對人為公示送
    達等語。
二、查，抗告人曾於九十一年間對相對人訴請履行同居，業經原審法院以九十一年度
    婚字第一０八號判決確定，該判決所記載相對人之住址為「KABUPATEN DAERAN.
    TINGKAT 11.SAMBAS WARGANEGARA ASING」，因應受送達處所不明而准予公示送
    達等情，有該民事判決乙份在卷可參。茲抗告人於上開履行同居之判決確定後，
    再對相對人提起本件離婚之訴，其起訴狀所記載之相對人住址與上開履行同居判
    決所記載之住址相同，何以同一承辦法官於上開履行同居之訴即認上開住址係相
    對人之住居所，並准予對之公示送達，而於本案則認該住址非為相對人之真正住
    居所，及限期命抗告人查報相對人之真正住居所？原裁定未說明何以有此不同之
    認定標準，何況原審未曾依起訴狀所記載之相對人住址對相對人送達，如何能知
    悉該住址非為相對人之真正住居所？又原審法院曾於九十二年二月二十一日以屏
    院高民恆字第九十二家調七一號函內政部警政署入出境管理局查詢相對人之入出
    境資料及其國外詳細住址，經內政部警政署入出境管理局函覆相關資料須向外交
    部或我駐外館處查詢，有卷附函文可稽，惟原審法院未再發文查詢，顯未盡調查
    之責，即逕以抗告人起訴狀未載明相對人真正住居所，致無法送達訴訟文書，且
    未於期限內查報相對人真正住居所為由，裁定駁回抗告人之訴，尚有未洽。抗告
    意旨指摘原裁定不當，求予廢棄，為有理由。
三、據上論結，本件抗告為有理由，依民事訴訟法第四百九十二條第二項裁定如主文
    。
中      華      民      國    九十二    年      五      月    二十二    日
                                      臺灣高等法院高雄分院民事第三庭
~B1審判長法官  張國彬
~B2      法官  徐文祥
~B3      法官  鄭月霞
右正本係照原本作成。
不得再抗告。
~B法院書記官  魏文常
中      華      民      國    九十二    年      五      月    二十二    日


司法院資訊處製作；財團法人民間司法改革基金會備份。
